【裁判字號】    89,家訴,21
【裁判日期】    890131
【裁判案由】    請求分配物權
【裁判全文】
臺灣板橋地方法院民事判決         八十九年度家訴字第二十一號
    原      告  乙○○
    被      告  甲○○
右當事人間請求判令物權分別持有事件，本院判決如左：
    主    文
原告之訴駁回。
訴訟費用由原告負擔。
    事    實
甲、原告方面：
    聲明、陳述及證據詳如民事起訴狀所載（如附件）。
乙、被告方面：
    本件未經言詞辯論，被告爰未提出任何聲明或陳述。
    理    由
一、按原告之訴，依其所訴之事實，在法律上顯無理由者，法院得不經言詞辯論，逕
    以判決駁回之，民事訴訟法第二百四十九條第二項定有明文。按夫妻未以契約訂
    立夫妻財產制者，除本法另有規定外，以法定財產制為夫妻財產制。即以所謂之
    聯合財產制為法定財產制，意即聯合財產中，夫或妻於結婚時所有之財產及婚姻
    關係存存續中取得之財產，為夫或妻之原有財產，各保有其所有權。聯合財產不
    能證明為夫或妻所有之財產，推定為夫妻共有之財產。民法第一千零五條及第一
    千零十七條，分別定有明文。又民法第一千零十條之規定，有其所列該條所示各
    款之情形，法院因夫妻一方之請求，得宣告改用分別財產制。
二、經查本件原告依其起訴主張，無非本以該民法第一千零十七條、第一千零十條之
    規定，請求判令被告就該台北縣板橋市○○路七十三巷七號之土地房屋之平均分
    配分別持有權，此有原告起訴狀在卷足憑。惟查按該聯合財產制夫妻財產之歸屬
    ，如欲為分別財產之宣告，依前揭民法第一千零十條之規定，乃以該婚係關係仍
    存續中，發生有該條款所列舉之事由時，始生有就該法定夫妻財產為包括財產上
    的，請求法院宣告為分別財產制。經查本件原告起訴主張爭執者，無非以兩造已
    離婚，即婚姻關係業已八十四年五月三十日消滅，要求判令其前婚姻關係中其所
    主張以本身積蓄所購得房地產權之分別持有項，此業經原告起訴狀載明在卷，並
    有所提戶口名簿在卷足佐。從而依前說明，本件兩造婚姻關係既已因離婚消滅，
    自無生有原告起訴請求本件就上開原告主張之財產為分別財產之宣告。至其離婚
    後，兩造所生財產之取回或分配，要屬另事。原告本件起訴以該民法第一千零十
    七條、第一千零十條之規定，請求判令被告就該台北縣板橋市○○路七十三巷七
    號之土地房屋之平均分別持有權，即顯無理由，依法爰由本院不經言詞辯論，予
    以判決駁回。
三、結論：本件原告之訴為無理由，依民事訴訟法民事訴訟法第二百四十九條第二項
    ，第七十八條，判決如主文。
中      華      民      國    八十九    年      一      月    三十一    日
                                  臺灣板橋地方法院家事法庭
~B法  官  楊志勇
右為正本係照原本作成。
如對本判決上訴，須於判決送達後二十日內向本院提出上訴狀。
中      華      民      國    八十九    年      一      月    三十一    日
~B書記官  李淑貞


司法院資訊處製作；財團法人民間司法改革基金會備份。
